臺灣桃園地方法院行政訴訟判決　
110年度交字第336號
原      告  陳珈如  
被      告  桃園市政府交通事件裁決處
                      設桃園市○○區○○路00號7至8樓
代  表  人  張丞邦    住同上
訴訟代理人  黃一鳴律師
上列當事人間交通裁決事件，原告不服被告如附表所示之裁決，
提起行政訴訟，本院判決如下：
    主  文
原告之訴駁回。
訴訟費用新臺幣參佰元由原告負擔。
    事實及理由
壹、程序部分
一、本件原告不服被告如附表所示之裁決書，均向本院提起撤銷
    訴訟，依行政訴訟法第237 條之1 第1 項第1 款規定，屬交
    通裁決事件，爰依同法第237 條之7 規定，不經言詞辯論，
    逕為判決。
貳、實體部分
一、事實概要：原告於附表所示之時、地，駕駛車牌號碼000-00
    00號自用小客貨車（下稱系爭車輛），分別有附表所示之違
    規行為，均經民眾檢舉，並為內政部警政署國道公路警察局
    第六公路警察大隊（下稱舉發機關）員警分別以國道警交字
    第ZFB217648號、第ZFB217649號及第ZFB217650號舉發違反
    道路交通管理事件通知單（下稱系爭舉發單） 逕行舉發，
    並均載明應於110年5月30日前到案。嗣原告於110年4月23日
    到案陳述意見，被告仍認其有附表所示之違規事實明確，乃
    依道交條例第33條第1項第4款、第12款與第63條第1項第1款
    等規定，以附表所示之裁決書（下合稱原處分），分別裁處
    如附表所示之處罰，原處分並均於110年7月15日送達予原告
    。原告不服原處分，於同日向本院提起本件行政訴訟。
二、原告起訴主張：因檢舉人車輛惡意逼車，造成原告看到後視
    鏡來不及，必須往左才會壓到槽化線，原告舉動為防衛駕駛
    行為，否則會發生車禍。且在短短2分鐘內就遭檢舉3件違規
    ，不符合比例原則等語。並聲明：原處分撤銷。
三、被告則以：
  ㈠按道交條例第7條之1規定：「對於違反本條例之行為者，民
    眾得敘明違規事實或檢具違規證據資料，向公路主管或警察
    機關檢舉，經查證屬實者，應即舉發。但行為終了日起逾七
    日之檢舉，不予舉發。」、第33條第1項第4款及第12款規定
    ：「汽車行駛於高速公路、快速公路或設站管制之道路，不
    遵使用限制、禁止、行車管制及管理事項之管制規則而有下
    列行為者，處汽車駕駛人新臺幣三千元以上六千元以下罰鍰
    ：四、未依規定變換車道…十二、未依標誌、標線、號誌指
    示行車。」、第63條第1項第1款規定略以：「汽車駕駛人有
    下列各款所列條款之一者，除依原條款處罰鍰外，並予記點
    ：一、有第三十三條第一項…情形之一者，各記違規點數一
    點。」。復按高速公路及快速公路交通管制規則第11條規定
    ：「汽車在行駛途中，變換車道或超越前車時，應依標誌、
    標線、號誌指示，並不得有下列情形：一、驟然或任意變換
    車道。二、未依規定使用方向燈。三、未保持安全距離及間
    隔。四、駛離主線車道未依序排隊，插入正在連貫駛出主線
    之汽車中間。」、道路交通安全規則第91條第1項第6款規定
    ：「行車遇有轉向、減速暫停、讓車、倒車、變換車道等情
    況時所用之燈光及駕駛人之手勢，應依下列規定：六、變換
    車道時，應先顯示欲變換車道方向之燈光或手勢。」，道路
    交通標誌標線號誌設置規則第146條規定：「標線用以管制
    交通，係表示警告、禁制、指示之標識，以線條、圖形、標
    字或其他導向裝置劃設於路面或其他設施上。」、第167條
    第1、2項規定：「禁止變換車道線，用以禁止行車變換車道
    。設於交通特別繁雜而同向具有多車道之橋樑、隧道、彎道
    、坡道、接近交岔路口或其他認為有必要之路段，並得於禁
    止變換車道處之起點路面，標繪黃色『禁止變換車道』標字。
    本標線分雙邊禁止變換車道線及單邊禁止變換車道線兩種。
    雙邊禁止變換車道線，為雙白實線，其線型尺寸與分向限制
    線同；單邊禁止變換車道線，為白實線配合白虛線，虛線與
    實線間隔一○公分，在實線一面之車輛禁止變換車道，在虛
    線一面之車輛允許變換車道。連續禁止變換車道路段，其間
    隔不足一二○公尺者，得視需要啣接設置之。」、第171條第
    1項規定：「槽化線，用以引導車輛駕駛人循指示之路線行
    駛，並禁止跨越。劃設於交岔路口、立體交岔之匝道口或其
    他特殊地點。」、第2項規定：「本標線線型分為單實線、Ｙ
    型線與斜紋線三種。其顏色應與其連接之行車分向線、分向
    限制線或車道線相同。單實線、Ｙ型線線寬均為一五公分，
    斜紋線之周圍邊線寬一五公分，斜紋線寬二○公分，間隔三○
    公分，斜四五度。」。槽化線係用以引導車輛駕駛人遵循指
    示之路線行駛，其劃設於交岔路口、立體交岔之匝道口或其
    他特殊地點。所謂「禁止跨越」槽化線，係指槽化線區域內
    均不得跨越，非謂須通過整個槽化線區域才算跨越，僅需車
    身一部分跨越區域內（斜紋線之周圍邊線寬15公分）即屬違
    規。系爭汽車因有「行駛高速公路未依標線指示行車」之違
    規行為，此種駕駛方式實已超出其他用路人對其行車動線之
    合理期待，而嚴重危及自己及其他用路人之生命、身體及財
    產安全。
  ㈡依舉發機關110年6月17日國道警六交字第1106702587號函略
    以：「第1案(第ZFB217648號違規單)：1、查本違規案係民
    眾依據處罰條例第7條之1之規定(110年3月17日第RV-000000
    00000000號檢舉案)，檢舉旨揭車輛於110年3月17日9時6分
    許，行駛國道3號公路北向62.4公里(大溪交流道入口匝道，
    以下稱入口匝道)路段時，未依標線指示行車(跨越槽化線)
    ，經檢視所提供之錄影採證資料，其違規屬實，依法舉發違
    規，並無不當…第2案(第ZFB217649號違規單)：1、查本違規
    案係民眾依據處罰條例第7條之1之規定(110年3月17日第RV-
    00000000000000號檢舉案)，檢舉旨揭車輛於110年3月17日9
    時6分許，行駛國道3號公路北向62.3公里路段時，未依規定
    變換車道(未依規定使用方向燈)，經檢視所提供之錄影採證
    資料，其違規屬實，依法舉發，並無不當…第3案(第ZFB2176
    50號違規單)：1、查本違規案係民眾依據處罰條例第7條之1
    之規定(110年3月17日第RV-00000000000000號檢舉案)，檢
    舉旨揭車輛於110年3月17日9時8分許，行駛國道3號公路北
    向60.1公里路段(大溪埔頂隧道)，未依標線指示行車，並提
    供行車影像紀錄資料佐證，嗣經查證違規屬實，依法舉發違
    規，並無不當」；再參照舉發機關110年9月22日國道警六交
    字第1106703908號函，經舉發機關重複檢視採證影像，原告
    違規事實仍屬明確，依照行政罰法第25條及違反道路交通管
    理事件統一裁罰基準及處理細則第3條第1項規定，原告數違
    規行為應分別舉發，且系爭舉發單均於110年4月21日妥投，
    舉發機關依法舉發並無不當。
  ㈢依採證光碟影像內容，原告車輛於2021/03/17 09：06：52至
    09：06：56時，系爭車輛跨越槽化線行駛；於2021/03/17 0
    9：06：59至09：07：03時，系爭車輛變換車道未使用方向
    燈；又於2021/03/17 09：08：18時，系爭車輛跨越雙邊禁
    止變換車道線行駛，前後共3次違規，違規事實明確。
  ㈣按行政罰法第25條規定：「數行為違反同一或不同行政法上
    義務之規定者，分別處罰之」，準此，違法行為人倘基於各
    別之行為決意，所為連續在自然意義上可視為複數之違規行
    為，縱其數次行為所違反之處罰規定，係屬同一，且違規之
    行為事實亦屬相同，但仍應就此數個違反行政義務行為，分
    別予以評價處罰，此觀違反道路交通管理事件統一裁罰基準
    及處理細則第3條第1項本文規定：「二以上違反道路交通管
    理之行為，應分別舉發、處罰」同採斯旨，亦可自明。而本
    件原告上開三個違規事實，其違規時間及發生地點並非相同
    ，且衡諸車輛在高速公路行駛之車速甚快，縱使系爭汽車前
    後違規時間緊接，然就時空之密接性而論，依自然觀點判斷
    足可作明顯之區隔，如此原告基於各個不同車道之行車狀況
    所而為跨越系爭路段之槽化線、未使用方向燈變換車道與跨
    越雙邊禁止變換車道線行駛違規行駛之決意所為，屬分別違
    反一般駕駛人應依道交條例第33條第1項第4款、第12款規定
    之作為義務，應屬數行為，自應分別處罰之，舉發機關及本
    處就前述多個違規行為分別予以舉發與處罰，並無違誤。
  ㈤又道路交通標誌、標線、號誌，係交通主管機關依道路交通
    狀況及用路人之需要而依法設置，故駕駛人有遵守標誌、標
    線、號誌指示之義務，駕駛人不得僅憑其個人認知或價值判
    斷，或主觀認為其行為不致影響交通秩序、安全，而任意決
    定不予遵守，否則將使交通秩序大亂，非但影響道路交通安
    全及用路人權益，亦將使道路交通標誌、標線、號誌形同虛
    設。而道路設置之標誌，係作為管制交通及維護用路人安全
    極為重要之交通標誌，駕駛人應予遵守。本件原告稱遭檢舉
    人逼車等語，當事人主張有利於己之事實者，就其事實有舉
    證之責任。民事訴訟法第277條前段定有明文。又上開規定
    依行政訴訟法第237條之9、第236條、第136條之規定，於交
    通裁決事件準用之。當事人主張事實，須負舉證責任，倘其
    所提出之證據，不足為主張事實之證明，自不能認其主張之
    事實為真實。檢視採證光碟內容，並未見有逼車之明顯行為
    ，且原告並未就系爭車輛行駛過程中遭他車逼車乙情，舉證
    以實其說，應難認其主張屬實。
  ㈥是以，系爭車輛因有「行駛高速公路未依標線指示行車、行
    駛高速公路未依規定變換車道」之情，該當道交條例第33條
    第1項第4款及同條項第12款等規定所定要件，原處分並無違
    誤等語置辯。 並聲明：原告之訴駁回。
四、本件爭點：附表所示之違規情節是否均屬實？本件有無違反
    道交條例第85條之1第2 項第1款規定？
五、本院之判斷：
  ㈠按「禁止變換車道線，用以禁止行車變換車道。設於交通特
    別繁雜而同向具有多車道之橋樑、隧道、彎道、坡道、接近
    交岔路口或其他認為有必要之路段，並得於禁止變換車道處
    之起點路面，標繪黃色「禁止變換車道」標字。本標線分雙
    邊禁止變換車道線及單邊禁止變換車道線兩種。雙邊禁止變
    換車道線，為雙白實線，其線型尺寸與分向限制線同；單邊
    禁止變換車道線，為白實線配合白虛線，虛線與實線間隔一
    ○公分，在實線一面之車輛禁止變換車道，在虛線一面之車
    輛允許變換車道。連續禁止變換車道路段，其間隔不足一二
    ○公尺者，得視需要啣接設置之。」、「槽化線，用以引導
    車輛駕駛人循指示之路線行駛，並禁止跨越。劃設於交岔路
    口、立體交岔之匝道口或其他特殊地點。本標線線型分為單
    實線、Ｙ型線與斜紋線三種。其顏色應與其連接之行車分向
    線、分向限制線或車道線相同。單實線、Ｙ型線線寬均為一
    五公分，斜紋線之周圍邊線寬一五公分，斜紋線寬二○公分
    ，間隔三○公分，斜四五度。」，道路交通標誌標線號誌設
    置規則第167條第1、2項、第171條第1、2項分別定有明文。
  ㈡次按道交條例第33條第6 項授權訂定之高速公路及快速公路
    交通管制規則第11條規定：「汽車在行駛途中，變換車道或
    超越前車時，應依標誌、標線、號誌指示，並不得有下列情
    形：一、驟然或任意變換車道。二、未依規定使用方向燈。
    三、未保持安全距離及間隔。四、駛離主線車道未依序排隊
    ，插入正在連貫駛出主線之汽車中間。」。復按「汽車行駛
    於高速公路、快速公路或設站管制之道路，不遵使用限制、
    禁止、行車管制及管理事項之管制規則而有下列行為者，處
    汽車駕駛人3,000 元以上6,000 元以下罰鍰：四、未依規定
    變換車道。十二、未依標誌、標線、號誌指示行車。」，汽
    車駕駛人有道交條例第33條第1 項情形者，除依原條款處罰
    鍰外，並記違規點數1 點，道交條例第33條第1項第4 款、
    第12款、第63條第1 項第1 款分別定有明文。再按，道交條
    例第7 條之2 之逕行舉發案件有「逕行舉發汽車行車速度超
    過規定之最高速限或低於規定之最低速度或有第33條第1 項
    、第2 項之情形，其違規地點相距6 公里以上、違規時間相
    隔6 分鐘以上或行駛經過一個路口以上。但其違規地點在隧
    道內者，不在此限」情形者，得連續舉發，道交條例第85條
    之1 第2 項第1 款規定甚明。
  ㈢又「立法者固得以法律規定行政機關執法人員得以連續舉發
    及隨同多次處罰之遏阻作用以達成行政管制之目的，但仍須
    符合憲法第23條之比例原則及法律授權明確性原則。申言之
    ，以連續舉發之方式，對違規事實繼續之違規行為，藉舉發
    其違規事實之次數，評價及計算其法律上之違規次數，並予
    以多次處罰，藉多次處罰之遏阻作用，以防制違規事實繼續
    發生，此種手段有助於目的之達成，對維護交通秩序、確保
    交通安全之目的而言，在客觀條件之限制下，更有其必要性
    及實效性。惟每次舉發既然各別構成一次違規行為，則連續
    舉發之間隔期間是否過密，以致多次處罰是否過當，仍須審
    酌是否符合憲法上之比例原則。」（司法院釋字第604 號之
    解釋理由書參照），此解釋要旨不論於道交條例第7 條之1
    經民眾檢舉所為之職權舉發或同條例第7 條之2 由警察機關
    等舉發機關所為之當場舉發或逕行舉發等情形，皆有適用（
    臺北高等行政法院107 年交上字第148 號判決意旨參照）。
    再按行政罰法第25條規定：「數行為違反同一或不同行政法
    上義務之規定者，分別處罰之」，違反道路交通管理事件統
    一裁罰基準及處理細則第3條第1項本文亦規定：「二以上違
    反道路交通管理之行為，應分別舉發、處罰」。準此，可知
    違法行為人倘基於各別之行為決意，所為在自然意義上可視
    為複數之違規行為（例如車輛超速行駛且未依規定變換車道
    ），若其數行為所違反之處罰規定有所不同時，縱使違規之
    時間係在6分鐘內、相距未達6公里以上且未經過一個路口以
    上者，仍應就數個違反行政義務行為，分別予以評價處罰之
    。以符合立法者考量高速公路與快速公路車速甚快、駕駛人
    容易不及採取應變措施而增加發生交通事故之危險情事，而
    特以道交條例第33條規定及授權主管機關訂定高速公路及快
    速公路交通管制規則，就高速公路或快速公路上不同違規態
    樣分別明確規範，以促使交通安全之立法目的。
  ㈣經查，本院依職權勘驗卷附採證光碟之結果略以：
  ⒈RV-00000000000000-KRPY5.mp4：影片為檢舉人車輛行車紀錄
    器畫面，日期為「2021/03/17」，檢舉人車輛行駛於高速公
    路之匝道，準備進入輔助車道駛往主線車道。於「09：06：
    52」即影片時間1秒時，一部黑色自小客車（下稱系爭車輛
    ）自畫面左側之槽化線出現並跨越槽化線變換車道進入檢舉
    人車輛前方，過程中亦未顯示方向燈。影片時間5秒時，可
    見系爭車輛之車牌號碼為「BGW-5836」號，此時系爭車輛已
    完全進入輔助車道範圍，檢舉人車輛隨後往左跨越穿越虛線
    進入主線之中線車道。於影片時間8秒時，畫面右側之水泥
    護欄上有「62.3」之里程標誌牌。
  ⒉RV-00000000000000-iK8b1.mp4：影片為檢舉人車輛行車紀錄
    器畫面，為編號1之接續錄影，於「09：07：01」即影片時
    間3秒時，。於「09：07：01」即影片時間3秒時，系爭車輛
    自輔助車道跨越穿越虛線變換車道至主線外側車道，過程中
    並未顯示方向燈。
  ⒊RV-00000000000000-UZRhR.mp4：影片為檢舉人車輛行車紀錄
    器畫面，日期為「2021/03/17」，檢舉人車輛行駛於高速公
    路之外側車道，右側為以穿越虛線區隔之輔助車道，前方為
    隧道入口。於「09：08：17」即影片時間3秒時，系爭車輛
    自輔助車道出現並隨即超越檢舉人車輛後，在甫進入隧道時
    即跨越雙白實線變換車道至檢舉人車輛前方，且在完成變換
    車道前，即已關閉左方向燈。影片時間4秒時，系爭車輛完
    成變換車道。
  ⒋上開勘驗結果，業經本院製作勘驗筆錄並函達兩造命表示意
    見在卷可參（見本院卷第108至116頁）。
  ㈤依第一段與第二段勘驗結果所呈，系爭車輛當時確有跨越槽
    化線行駛與變換車道未依規定顯示方向燈之違規情事。雖原
    告主張係因遭檢舉人車輛逼車而不得已之避險行為等語，惟
    按交通違規行政爭訟之舉證責任原理與民事訴訟之舉證責任
    原理相類似，亦即，基本上應就行政機關與人民所各自主張
    有利於己之事實，分配其應盡之舉證責任。此觀諸行政訴訟
    法第136條規定，行政訴訟程序準用民事訴訟法第277條舉證
    責任分配原則之立法意旨，即可明瞭。是道交條例科處行政
    罰事件，依據公法爭議之舉證責任分配法則，原告就行政機
    關已為相當證明之前開事項，若主張欠缺主觀歸責條件或為
    其他抗辯，須就其所辯提出反證。是依上開勘驗結果，僅見
    檢舉人車輛保持直行之正常駕駛情狀，並未有原告所稱遭人
    逼車情形，原告亦未曾提出相關證據以佐，徒以言詞空泛主
    張，尚非可採。
  ㈥而原告上開所為跨越槽化線行駛及變換車道未依規定使用方
    向燈之違規，係分別違反道交條例第33條第1項第12款及第4
    款之規定。雖其違規時間密接，且違規地點亦相近，並未達
    6分鐘或相距6公里以上。但查繪設槽化線並禁止跨越之作用
    在於引導車輛駕駛人循指示之路線行駛，以管制道路並維持
    行車秩序；車輛變換車道時應依欲變換方向自始全程使用方
    向燈之規範目的則在於要求駕駛人主動提醒周遭車輛自身行
    駛動態，以利其他車輛適度採取應變措施，二者規範目的顯
    有不同。可認原告上開二違規係基於各別之行為決意，且違
    規態樣及所違反之規定亦非相同，在自然意義上可視為複數
    之違規行為，是原告所為如附表編號1與編號2所示之違規，
    依上揭行政罰法第25條及違反道路交通管理事件統一裁罰基
    準及處理細則第3條第1項本文之規範意旨，自得分別裁罰，
    並無違反比例原則或道交條例第85條之1 第2 項第1 款前段
    之規定，故被告所為如附表編號1與編號2所示之裁決，均無
    違誤。
  ㈦又依勘驗結果第三段所呈，系爭車輛在隧道內跨越雙白實線
    變換車道甚明，並遭被告以附表編號3之裁決處罰。而此違
    反標線指示之行為與附表編號1之違規壓越槽化線，雖均係
    違反道交條例第33條第1項第12款之規定，且與附表編號1之
    違規時地，均未達6分鐘或6公里以上。但依道交條例第85條
    之1 第2 項第1 款但書規定之反面解釋，違反道交條例第33
    條第1項規定且違規地點有在隧道內發生者，即不受同款本
    文6分鐘或6公里規定之拘束，得連續舉發及裁罰，故被告所
    為附表編號3之裁處並無違誤。末查，原告乃合法持有駕駛
    執照之成年駕駛人（見本院卷第102頁），有遵守交通法規
    並避免違規之能力與義務，卻仍有附表所示之違規情節，其
    縱無故意，亦均顯有應注意、能注意而不注意之過失甚明，
    所為自有不該，被告所為之原處分經核亦均無違法之處，均
    應維持。
六、綜上所述，原告於附表所示之時、地，確有各該違規情節，
    且被告所為如附表所示之裁決，經核均係依法裁處，並無違
    反道交條例第85條之1第2 項第1款規定或比例原則之處。原
    告訴請撤銷原處分，並無理由，應予駁回。
七、本件事證已臻明確，兩造其餘攻擊、防禦方法及所提證據，
    經核均與判決結果不生影響，爰不一一論列，併此敘明。
八、本件訴訟費用額確定為第一審裁判費300 元，爰依行政訴訟
    法第98條第1 項規定，由敗訴之原告負擔。
中　　華　　民　　國　　111 　年　　4 　　月　　8 　　日
                  行政訴訟庭　法　官　徐  培  元
上為正本係照原本作成。
如不服本判決，應於判決送達後20日內，向本院提出上訴狀並表
明上訴理由（原判決所違背之法令及其具體內容或依訴訟資料可
認為原判決有違背法令之具體事實），其未載明上訴理由者，應
於提出上訴後20日內向本院補提理由書（上訴狀及上訴理由書均
須按他造人數附繕本，如未按期補提上訴理由書，則逕予駁回上
訴），並應繳納上訴裁判費新臺幣750元。
中　　華　　民　　國　　111 　年　　4 　　月　　8 　　日
                              書記官  吳  文  彤　
附表：
編號 違規車種與車號 裁決書字號 違規時間 違規地點 違規事實 裁罰內容 裁決日期 本院卷證頁碼 1 BGW-5836號自用小客貨車 桃交裁罰字第58-ZFB217648號 110年3月17日9時6分 國道三號高速公路北向62.4公里 行駛高速公路未依標線指示行車 罰鍰新臺幣（下同）3,000元，並記違規點數1點 110年7月15日 本院卷第6、 62、96頁 2 同編號1 桃交裁罰字第58-ZFB217649號 同編號1 國道三號高速公路北向62.3公里 行駛高速公路未依規定變換車道 同編號1 同編號1 本院卷第8、 66、97頁 3 同編號1 桃交裁罰字第58-ZFB217650號 110年3月17日9時8分 國道三號高速公路北向60.1公里（大溪埔頂隧道） 同編號1 同編號1 同編號1 本院卷第10、 70、98頁